最高法院刑事判決　　　　　　　九十四年度台非字第二六一號
　　上　訴　人　最高法院檢察署檢察總長
　　被　　　告　甲○○
　　　　　　　　　　　　190.
上列上訴人因被告常業贓物案件，對於台灣高等法院台南分院中
華民國九十四年四月六日第二審更審確定判決（九十四年度上更
(二)字第三五號，起訴案號：台灣台南地方法院檢察署八十八年度
偵字第三九二三號、八十八年度營偵字第六０二、八八五號），
認為違法，提起非常上訴，本院判決如下：
    主  文
上訴駁回。
    理  由
非常上訴理由稱：「一法院為有罪之判決時，得變更檢察官所引
應適用之法條者，應以已起訴之犯罪事實為限，刑事訴訟法第三
百條規定甚明。該條所謂得就起訴之犯罪事實變更檢察官所引應
適用之法條，係指法院為有罪科刑或免刑之判決時，在不妨害起
訴事實之同一性範圍內，得自由認定事實，適用法律而言。至於
諭知被告無罪之判決或一部為有罪判決而他部認為犯罪不能證明
於理由內敘明不另為無罪諭知之判決，則無從由無罪部分或犯罪
不能證明而不另諭知無罪部分之起訴法條變更為有罪判決部分之
起訴法條。強劫犯本身處分贓物，屬於強劫行為之當然結果，其
行為原不成立犯罪，當非起訴之犯罪事實，原判決竟另行認定被
告牙保贓物，不惟已有未受請求之事項予以判決之違法，且查起
訴範圍之強劫事實與原審判決之牙保贓物兩者之基本社會事實亦
不相同，更不能由強劫罪之起訴法條變更為牙保贓物罪名，何況
原判決已經認定被告被訴強劫犯罪不能證明，竟不為無罪之判決
，卻一面認定此部分不另為無罪之諭知，一面又將此部分之起訴
法條變更為牙保贓物罪名，亦難謂無判決理由矛盾及適用法則不
當之違法（參照貴院七十八年度台上字第三六七二號判決）。查
本件檢察官所起訴之犯罪事實為：被告甲○○與邱榮隆、王榮雲
、陳吉富共組一竊盜集團，自八十七年十二月起，謀議由甲○○
、陳吉富兄弟負責在彰化縣收贓、銷贓，邱榮隆、王榮雲則在台
南縣、嘉義縣、市竊取機車，並變造引擎號碼；起訴法條則引用
刑法第三百二十二條常業竊盜罪、及同法第二百十條之偽造私文
書罪，認二罪有方法、結果之牽連關係，應從一重之常業竊盜罪
論處。惟原判決對被告常業竊盜部分並未判決無罪，實有已受請
求之事項而未予判決之違法，且起訴範圍之常業竊盜與原判決之
故買贓物兩者之基本社會事實亦不相同，更不能由常業竊盜之罪
名變更為故買贓物，原判決竟以故買贓物罪論處，顯有未受請求
之事項而予以判決、及適用法則不當之違法。二案經確定，爰依
刑事訴訟法第四百四十一條、第四百四十三條提起非常上訴，以
資糾正」等語。
本院按：刑事訴訟法第三百條規定：「前條之判決，得就起訴之
犯罪事實，變更檢察官所引應適用之法條」；固係指法院得在事
實同一之範圍內，自由認定事實，適用法條，亦即必於不變更起
訴之犯罪事實，僅變更起訴法條者，始有其適用。刑法常業竊盜
罪與常業故買贓物罪之社會基本事實並非同一，社會評價亦不同
，若檢察官起訴書之犯罪事實欄僅記載被告常業竊盜之犯罪事實
，甚且敘及被告竊盜得手後處分贓物之情形，而並未就被告故買
贓物之行為請求法院審判，法院自無變更檢察官所引常業竊盜罪
之法條，改依常業故買贓物罪論處之餘地。惟法院審判之對象為
起訴之犯罪事實，並不受起訴法條之拘束，檢察官如於起訴書所
犯法條欄有所主張並記載，固可供法院之參考，如無主張並明確
記載，即應由法院就起訴之記載內容予以判斷，若法院就起訴書
已記載之被告及犯罪事實予以審判，自不能謂係訴外裁判。本件
檢察官起訴書之犯罪事實欄記載：「王榮雲將贓車改裝完畢後，
即以每趟新台幣（下同）一千五百元至二千元不等之代價，雇邱
榮隆連續七、八次駕駛上開小貨車，載運贓車至彰化縣埔鹽鄉○
○路○段二０二號甲○○兄弟處。甲○○則視贓車廠牌收購（一
般而言，光陽牌金勇者每輛八千元，山葉牌美的每輛七千元，山
葉牌一二五ＣＣ每輛一萬元）。甲○○收購邱榮隆所載送來的贓
車後，隨即將自網路下載之引擎號碼交邱榮隆攜回給王榮雲，以
為下次著手竊盜及變造引擎之用。甲○○、陳吉富二兄弟則在住
處，將自全省各處以同樣手法收購而來之贓車裝運貨櫃，交給綽
號『小林』之男子運往越南等銷售牟利」；已明確記載被告連續
七、八次向竊盜犯王榮雲故買贓車，並連同自全省各地收購之贓
車，裝櫃運往越南等地銷售牟利，並非僅記載被告處分其竊盜所
得之贓車，雖就被告常業故買贓物之犯罪事實，起訴書之記載稍
嫌簡略，亦未記載常業故買贓物之法條，然不能謂此部分未經起
訴；原判決就此部分審理結果，論處被告常業故買贓物罪，判決
所認定之事實與起訴事實同一，原判決於理由欄亦說明：「本件
公訴意旨既已記載甲○○收購贓車之事實，則其故買贓物之事實
，業經起訴」（原判決正本第十一頁），並無違誤；原判決於理
由欄說明被告被訴常業竊盜及牽連犯變造私文書部分之犯罪均屬
不能證明，已詳予論斷，雖原判決將檢察官所引應適用之刑法第
三百二十二條常業竊盜罪之法條，變更改依刑法第三百五十條常
業故買贓物罪論處，不無瑕疵，惟既於判決並無影響，自不得據
以提起非常上訴，上訴人遽予提起非常上訴，即難認為有理由，
應予駁回。又本件原判決認定之事實與非常上訴意旨所引本院七
十八年度台上字第三六七二號判決之案情不同，不受該判決之拘
束，併予敘明。
據上論結，應依刑事訴訟法第四百四十六條，判決如主文。
中　　華　　民　　國　九十四　年　 十二 　月　　二　　日
                      最高法院刑事第一庭
                          審判長法官  施　文　仁
                                法官  林　永　茂
                                法官  蕭　仰　歸
                                法官  賴　忠　星
                                法官  王　居　財
      本件正本證明與原本無異
                                      書  記  官
中　　華　　民　　國　九十四　年　 十二 　月　　八　　日
                                                      Y
